# Creando funciones de R

Mucha gente escribe los código de R como un flujo simple y continuo de comandos, incluso algunas veces sacado directamente 
desde la consola de R y copiado a un script. Si bien cualquier script tiene tremendos beneficios por sobre soluciones basadas
en el uso del mouse, existen ventajas de usar  códigos autocontenidos o modulares. Este es el rol de las funciones (`function`)
en R.  En este capítulo vamos a revisar las ventajas de escribir funciones de R, practicaremos creando algunas y demostraremos
como usarlas. 

## Objetivos

En este capítulo veremos:

- Por qué debemos escribir códigos utilizando funciones.
- Como escribir código para una o más funciones.
- Como documentar las funciones y explicanr su funcionamiento.

## ¿Por qué usar funciones?

En inglés se usa el acronismo **DRY** que se traduce a _No Se Repita a Si Mismo_ (Don't Repeat Yourself).

Al crear funciones pequeñas y autocontenidas, que desarrollan una única acción y lo hacen bien, podemos ganar:

- Mejoras en el entendimiento del código.
- Re-uso del código a través de la descomposición de tareas en fragmentos pequeños.
- Mejorar la revisión y corrección de errores.

## Ejemplo: Conversión de temperatura

Imagine que tiene datos de temperatura medidos en grados Fahrenheit y los quiere convertir a Celsius para ser analizados. 
Puede ser que para este fin usted escriba un código de R que lo siguiente.

```{r}
airtemps <- c(212, 30.3, 78, 32)
celsius1 <- (airtemps[1]-32)*5/9
celsius2 <- (airtemps[2]-32)*5/9
celsius3 <- (airtemps[3]-32)*5/9
```

En este código existen 3 lineas de código que hacen lo mismo y repite la fórmula para convertir la temperatura. Este código
se puede acortar y hacer más confiable aliminando las repeticiones.

## Creando una función

Las funciones de R son un mecanismo donde se procesa una entrada y se devuelve un valor de salida. En forma similar a otras
variables en R, las funciones se asignan a una variable y pueden ser utilizadas en diferentes partes del código. Para crear
una función en R, se usa la función `function` y se asigna su resultado a una variable. 

A continuación escribiremos una función que transforma la desde grados fahrenheit a grados celsius.

```{r}
fahr_to_celsius <- function(fahr) {
  celsius <- (fahr-32)*5/9
  return(celsius)
}
```

Al ejecutar este código, hemos creado una función y almacenado en el ambiente global de R. El argumento `fahr` de la función
`function` indica que toma un único parámetro (la temperatura en fahrenheit) y la declaración `return` indica que la función
devolve el valor almacenado en la variable `celsius`, que es calculada internamente.

Usemos ahora la función y veamos si obtenemos los mismos valores:

```{r}
celsius4 <- fahr_to_celsius(airtemps[1])
celsius4
celsius1 == celsius4
```

¡Excelente! Ahora tenemos una función que para convertir gradpos que podemos usar. Ya que la mayoría de las operaciones en 
R pueden tomar múltiples tipos de entradas, es posible pasar el vector original de `airtemps` y calcular todos los resultados
al mismo tiempo:

```{r}
celsius <- fahr_to_celsius(airtemps)
celsius
```

Ahora nuestra función tomó el vector de temperaturas en grados fahrenheit y fue devuelto como un en grados celsius.

## Actividad

Cree una función que transforme los datos de grados celsius a fahrenheit (`celsius_to_fahr`). Luego use esta formula para 
convertir el vector `celsius` a un vector de temperaturas fahrenheit y compare los resultados al vector original `airtemps`
para verificar si están correctos.

```{r}
# Escriba aquí su código

```

¿Encontró problemas con el redondeo de valores o precisión?

## Documentando funciones de R

Las funciones necesitan ser documentadas para que se pueda comunicar que es lo que hacen y por qué. El paquete `roxygen2`
provee una forma simple de documentar sus funciones, explicando que hacen, cuales son los supuestos, descripciones sobre
los valores de entrada, de los que se devuelven y sobre la racionalidad para las decisiones utilizadas en la implementación 
de la función.

La documentación en ROxygen se incluye inmediatamente antes de la definición de la función. Para hacer esto, se debe indicar
que es parte de la documentación iniciando la línea con los caracteres `#'`.  Aquí hay una versión documentada la función que 
transforma las temperaturas de fahrenheit a grados celcius:

```{r}
#' Convierte los datos de temperatura de Fahrenheit a Celsius
#'
#' @parametros fahr Datos de temperatura en grados Fahrenheit que serán convertidos
#' @return Valores de temperatura en grados Celsius
#' @keywords conversion
#' @export
#' @ejemplos
#' fahr_to_celsius(32)
#' fahr_to_celsius(c(32, 212, 72))
fahr_to_celsius <- function(fahr) {
  celsius <- (fahr-32)*5/9
  return(celsius)
}
```

El uso de las palabras claves `@param` define los datos de entrada esperados y `@return` los valores que serán devueltos por
la función. `@examples` es útil como un recordatorio de como se debe usar la función. Finalmente, la palabra clave `@export`
indica que, si esta función fuera agregada a un paquete, la función estará disponible para ser usado por otros códigos o 
paquetes.

## Resumen

- Las funciones son útiles para reducir la redundancia, reusar el código y reducir los errores.
- Las funciones que contruyen con la función `function` (valga la redundancia).
- Es funamental una buena documentación de las funciones, el paquere `roxygen2` es una gran ayuda para esto.
