# Visualización de mapas basados en la web

## Objetivos

En este capítulo veremos:

- Como usar RMarkdown para crear un sitio web.
- Una revisión rápida de como producir visualizaciones con R y el paquete `ggplot`.
- Como crear mapas interactivos usando el paquete `leaflet`.
- Como publicar mapas interactivos usando RMarkdown para hacer un sitio web en GitHub.

## Introducción

Compartir el trabajo científico de una manera interactiva y entretenida es fundamental para el avance de la ciencia. Hasta este
punto del libro hemos hablado sobre las herramientas que nos ayudan a hacer ciencia abierta (_open science_):

- R y muchos de sus paquetes
- RStudio
- git
- GitHub
- RMarkdown

RMarkdown es tremendamente potente para crear reportes científicos, sin embargo hasta ahora no hemos llegado ni a rozar en su
verdadero potencial. 

En esta lección, vamos a tomar un repositorio ya existente en GitHub y lo transformaremos en un  sitio web elegante y simple de
leer usando algunas de las herramientas que hemos aprendido hasta este punto.

## Un ejemplo básico

- En RStudio, cree un archivo nuevo al nivel tope se su repositorio **git** llamado `index.Rmd`. La forma más simple de hacer
esto usando el menú de RStudio. Elija File -> New File -> RMarkdown... Esto abrirá una ventana de diálogo. Usted debe crear un
"Document" en formato "HTML". Esas son las opciones por defecto.

- Abra `index.Rmd` (si es que no está y abierto).
- Haga clic en _Knit_.
    - Vea la salida que se genera.
    - Note que se ha creado un nuevo archivo `index.html` en el mismo directorio. Este es el resultado transformado a código 
    HTML (página web) a partir del documento RMarkdown.
- Commit y push sus cambios (ambos archivos, index.Rmd e index.html).
- Abra su navegador web en la página www.GitHub.com de su repositorio.
- Vaya a Settings > GitHub Pages y active _GitHub Pages_ para la rama (branch) `master`.

    Ahora la versión del sitio web de su repositorio se va a mostrar en un URL especial.
    
    GitHub Pages sigue la convensión:
    
     ```
     https://{username}.github.io/{repository}/
     https://cornejotux.github.io/claseRMarkdown/
     ```
     
    Ponga atención que ahora el sitio no está en **github.com** si no que en **github.io**. 
     
- Vaya a https://{username}.github.io/{repo_name}/ (Hay que poner el `/` al final!).
    Y vea la versión generada de su sitio web.
    

## Un ejemplo ya no tan básico

Ahora que ha hemos visto como crear una página web desde RMarkdown, vamos a crear un sitio web que usa algunas de geniales 
funcionalidades que están disponibles en R. Vamos a seguir usando el mismo repositorio  git y RStudio Project de arriba, pero
vamos a agregar algunos archivos al repositorio y a modificar el documento `index.Rmd`.

Primero tenemos que obtener datos. Vamos a re-usar los datos sobre el retorno para desove de salmones de Alaska disponible 
desde la base de datos OceanAK del Departamento de Pesca y Casa de Alaska (ADF&G):

- Navegue a [Escapement Counts](https://doi.org/10.5063/F1S46Q6M) (o visite el sitio KNB y busque por 'oceanak') y copie 
el Download URL para el archivo `ADFG_firstAttempt_reformatted.csv`.
- Descargue el archivo en R usando `read.csv` para hacer portable el código.
- Calcule el escape anual (se refiere al número de peces que no son capturados por la pesquería) por especie y región usando
el paquete `dplyr`.
- Haga un gráfico de barras para el escape anual por especie usando el paquete `ggplot2`.
- Muestre los datos en una tabla interactiva usando la función `datatable` disponible en el paquete `DT`.
- Haga un mapa interactivo, tipo Google Maps, de los lugares donde se muestreó el escape de salmones.

Para hacer esto, vamos a usar el paquete [`leaflet`](https://rstudio.github.io/leaflet/) que nos permite crear un mapa interactivo
con marcadores en cada lugar de muestro:

Primero, cargamos todos los paquetes que vamos a usar:

```{r load_packages, message = F, warning = F}
  library(leaflet)
  library(dplyr)
  library(tidyr)
  library(ggplot2)
  library(DT)
  library(sf)
  library(ggmap) # devtools::install_github("dkahle/ggmap")
```

### Carga de datos: escape de salmones

Puede leer los datos en forma directa desde el repositorio de en [KNB](https://knb.ecoinformatics.org/), si es que no lo tiene
en su computador:

```{r read_data}
data_url <- "https://knb.ecoinformatics.org/knb/d1/mn/v2/object/urn%3Auuid%3Af119a05b-bbe7-4aea-93c6-85434dcb1c5e"

esc <- tryCatch(
    read.csv("data/10.1_escapement.csv", stringsAsFactors = FALSE),
    error=function(cond) {
        message(paste("Archivo de escape de salmos no existe, descarguelo desde KNB."))
        esc <- read.csv(url(data_url, method = "libcurl"), stringsAsFactors = FALSE)
        return(esc)
    }
)

head(esc)
```

### Gráficos estáticos

Ahora que ya tenemos los datos, calculemos el escape anual por especie y región:

```{r mean_esc}
annual_esc <- esc %>% 
  separate(sampleDate, c("Year", "Month", "Day"), sep = "-") %>% 
  mutate(Year = as.numeric(Year)) %>% 
  group_by(Species, SASAP.Region, Year) %>% 
  summarize(escapement = sum(DailyCount)) %>% 
  filter(Species %in% c("Chinook", "Sockeye", "Chum", "Coho", "Pink"))

head(annual_esc)
```

Este fragmento de código usa varios de los comandos de `dplyr` que ya hemos visto y algunos otros nuevos. La función `separate`
es usada para dividir la columna _sampleDate_ en las columnas _Year_, _Month_ y _Day_, las que luego usamos en `group_by` para
indicar que queremos calcular nuestros resultados para las combinaciones únicas de _species_, _region_ y _year_.  A continuación
usamos `summarize` para calcular los valores de escape para cada uno de estos grupos. Finalmente, usamos un filtro y el operador
`%in%` para seleccionar sólo las especies de salmones.

Ahora vamos a hacer un gráficos con los resultados usando `ggplot`. `ggplot` usa _estéticas_ de mapas (definidas usando `aes()`)
y _geometrías_ para crear el gráfico. Adicionalmente a geometrías/estéticas se pueden agregar a `ggplot` elementos de como temas 
para el formato gráfico y otros usando el operador `+`.

```{r plot_esc}
ggplot(annual_esc, aes(x = Species, y = escapement)) +
  geom_col()
```

¿Qué pasa si queremos que las barras sean azules en vez de grises? Podríamos intentar hacer lo siguiente:

```{r}
ggplot(annual_esc, aes(x = Species, y = escapement, fill = "blue")) +
  geom_col()
```

¿Qué pasó en este gráfico?

Vemos que al definir el color del gráfico dentro del llamado a la estética del mapa el color cambia, pero no es lo que 
queríamos hacer. Lo que ocurre, detrás de escena, es que se creó una columna llena con la palabra "blue" en el `data.frame`
que usa `ggplot` y posteriormente fue mapeado a la estética `fill`, que finalmente seleccionó el color por defecto (rojo)
para llenar las columnas. 

Lo que queríamos hacer era cambiar el color de las barras. Para hacer esto debemos llamar la opción del color dentro de la
función `geom_bar` **fuera** de la llamada a la función estética del mapa.

```{r}
ggplot(annual_esc, aes(x = Species, y = escapement)) +
  geom_col(fill = "blue")
```

¿Y si ahora queremos mapear el color de la barras basado en una variable? por ejemplo región.,

`ggplot` es muy poderoso porque permite hacer fácilmente un gráfico que muestre estos aspectos de los datos.

```{r}
ggplot(annual_esc, aes(x = Species, y = escapement, fill = SASAP.Region)) +
  geom_col()
```

Aquí hay un ejemplo con una estética y geometría de mapas diferente que podemos usar con estos datos. Se puede además agregar
título, ajustar etiquetas e incluir un tema.

```{r}
ggplot(filter(annual_esc, SASAP.Region == "Kodiak"), aes(x = Year, y = escapement, color = Species)) + 
    geom_line() +
    geom_point() +
    ylab("Escapement") +
    ggtitle("Kodiak Salmon Escapement") +
    theme_bw()
```

Fíjese que en el código anterior se agregó un filtro a la función `ggplot`, esto se hizo para graficar sólo los salmones en
registrados para la isla Kodiak. 

`ggplot` tiene la funcion `facet_wrap` que permite crear fácilmente gráficos como este para cada región usando, todos en una
solo gráfica, con el mismo formato y características.

```{r}
ggplot(annual_esc, aes(x = Year, y = escapement, color = Species)) + 
    geom_line() +
    geom_point() +
    facet_wrap(~SASAP.Region, scales = "free_y") +
    ylab("Escapement") +
    theme_bw()

```

### Mapas interactivos

Ahora vamos a convertir los datos de escape de salmones a una tabla donde exista una fila única para cada lugar de muestro:

```{r uniq_locations}
locations <- esc %>% 
  distinct(Location, Latitude, Longitude) %>% 
  drop_na()
```

Y la desplegamos en una tabla interactiva:

```{r display_locations}
datatable(locations)
```

Con los datos en esta tabla hacermos un mapa usando _leaflet_ que requiere (generalmente) sólo un par de lineas de código:

```{r simple_map}
leaflet(locations) %>% 
  addTiles() %>% 
  addMarkers(~ Longitude, ~ Latitude, popup = ~ Location)
```

La función `addTiles()` obtiene la capa base desde [OpenStreetMap](https://www.openstreetmap.org/) que es una alternativa 
de código abierto a Google Maps. `addMarkers` usa una sintaxis un poco rara en comparación a la que acabamos de ver con `ggplot2`,
usa `~` antes de los nombres de columnas. Esto es similar a como trabaja la función `lm` (y algunas otras) y es necesario que
usted se asegure que incluye `~` para que su mapa funcione.

En `leaflet` también es posible usar capas desde Servicio de Mapas Web (Web Map Services o WMS). Aquí hay un ejemplo que utiliza
una capa del mapa batimétrico general de los océanos [(GEBCO)](https://www.gebco.net/data_and_products/gebco_web_services/web_map_service/#getcapabilities) WMS. En este ejemplo 
además demostramos como usar marcadores más simples.

```{r}
leaflet(locations) %>% 
  addWMSTiles("https://www.gebco.net/data_and_products/gebco_web_services/web_map_service/mapserv?",
              layers = 'GEBCO_LATEST',
              attribution = "Imagen producida desde la grilla GEBCO_2014, versión 20150318, www.gebco.net") %>%
  addCircleMarkers(lng = ~Longitude,
                   lat = ~Latitude,
                   popup = ~ Location,
                   radius = 5,
                   # set fill properties
                   fillColor = "salmon",
                   fillOpacity = 1,
                   # set stroke properties
                   stroke = T,
                   weight = 0.5,
                   color = "white",
                   opacity = 1)
```

_Leaflet_ tiene muchas funcionalidades que permiten crear mapas elegantes y funcionales con facilidad.
[Aquí](https://pages.github.nceas.ucsb.edu/NCEAS/sasap-data/language_vis.html) hay ejemplos de mapas que fueron creados
como parte del proyecto SASAP (Estado del Salmon de Alaska y Su Gente) usando las mismas herramientas que acabamos de aprender.
Estos mapas le pueden dar una idea de cuan poderosa puede ser la combinación de RMarkdown y las páginas de GitHub. 

## Mapas estáticos con `ggplot` y `geom_sf`

También es posible crear mapas similares usando `ggplot` y la geometría `geom_sf`. Para hacer esto, lo primero que se debe 
hacer es transformar el `data.frame` con los datos de los lugares a un objeto `sf` entregando el sistema de coordenadas de
referencia (EPSG:4326 es el sistema para geocoordenada en WGS84). También es necesario transformar los puntos a `EPSG:3857`
que es el sistema de coordenadas de referencia usado para hacer los mapas en Google Maps, Stamen y OpenStreetMap, entre otros.

```{r}
locations_sf <- locations %>%
  st_as_sf(coords = c("Longitude", "Latitude"), crs = 4326)
locations_sf_3857 <- st_transform(locations_sf, 3857)
```

Después, tomamos un mapa base desde una capa en _Stamen_ map server que cubra la región de interés. Esto incluye una 
transformación del polígono del área en `EPSSG:326` para dejarla en el mismo sistema de coordenadas `EPSG:3857`, que es la
proyección que el mapa raster entregará desde _Stamen_.


```{r message=FALSE}
# Define una función para correrir el poligono a EPSG:3857
# See https://github.com/dkahle/ggmap/issues/160#issuecomment-397055208
ggmap_bbox_to_3857 <- function(map) {
  if (!inherits(map, "ggmap")) stop("map must be a ggmap object")
  # Extraer el polígono de contorno (en lat/lon) desde ggmap a un vector numérico, 
  # y define los nombre que esperar sf::st_bbox:
  map_bbox <- setNames(unlist(attr(map, "bb")), 
                       c("ymin", "xmin", "ymax", "xmax"))
  
  # Converte el polígino de contorno (bbox) a un poligono tipo sf, tranformandolo a 3857 y 
  # lo convierte de regreso a un bbox (complicado, pero funciona!!)
  bbox_3857 <- st_bbox(st_transform(st_as_sfc(st_bbox(map_bbox, crs = 4326)), 3857))
  
  # Sobre-escribe el bbox del objeto ggmap con las coordenadas transformadas
  attr(map, "bb")$ll.lat <- bbox_3857["ymin"]
  attr(map, "bb")$ll.lon <- bbox_3857["xmin"]
  attr(map, "bb")$ur.lat <- bbox_3857["ymax"]
  attr(map, "bb")$ur.lon <- bbox_3857["xmax"]
  map
}

bbox <- c(-170, 52, -130, 64)   # Esto es bascamenete el sur de Alaska
ak_map <- get_stamenmap(bbox, zoom = 4)
ak_map_3857 <- ggmap_bbox_to_3857(ak_map)
```

Finalmente se grafica el mapa base raster con los puntos sobrepuestos, esto es fácil de hacer ahora que todo esta en la misma
proyección (3857):

```{r message=FALSE}
ggmap(ak_map_3857) + 
  geom_sf(data = locations_sf_3857, inherit.aes = FALSE)
```

## Recursos

- Lisa Charlotte Rost. (2018) [Why not to use two axes, and what to use instead: The case against dual axis charts](https://blog.datawrapper.de/dualaxis/)
