# Creando Paquetes de R

## Objectivos

En este capítulo:

- Las ventajas de usar paquetes de R para organizar el código
- Tecnicas simples para crear paquetes de R
- Aproximaciones para documentar el código en los paquetes

## ¿Por qué usar paquetes?

La mayoría de los uruarios de R estan acostumbrado a cargar y utilizar paquetes en su trabajo. Además, 
sabe cuan rico es CRAN para preoveer para mucha de sus necesidades. Sin embargo, la mayoria de la gente
nunca ha creato sus propios paquetes y piensa que el proceso es muy complicado. Realmente es batante
simple, directo y extremadamente útil para el trabajo personal. La creación de paquetes sirve principalmente
en dos casos:

- Como mecanismo para compartir/distribuir códigos que son reusables (incluso si solo es para uno mismo)
- Como mecanismo para reproducir documentos de análisis, modelos y resultados

A lo menos, nos se puede crean un paquete por nuestras propias funciones de código más útiles, haciendolo más
facil de mantes y usar las herramientas que pueden servir en más de un proyecto en el que trabaje.

Los paquetes `usethis`, `devtools` y `roxygen2` hacen que la creación y mantención de paquetes de R 
sea un experiencia sencilla.

## Instalación y carga de los paquetes

```{r, eval=FALSE}
library(devtools)
library(usethis)
# install.packages("roxygen2")
library(roxygen2)
```

## Creación de un paquete básico

Gracias al excelente paquete [usethis](https://github.com/r-lib/usethis), solo toma una llamada a una 
función para crear el esqueleto necesario para un paquete de R, basta con usar `create_package()`.  
Esto elimina la mayor parte de las razones de procastinación. Entonecs, para crear el paquete llamado
`mytools` solo es necesario hacer lo siguiente:

```{r, eval=FALSE}
setwd('..')
create_package("mytools")
```

    ✔ Setting active project to '/Users/jones/development/mytools'
    ✔ Creating 'R/'
    ✔ Creating 'man/'
    ✔ Writing 'DESCRIPTION'
    ✔ Writing 'NAMESPACE'
    ✔ Writing 'mytools.Rproj'
    ✔ Adding '.Rproj.user' to '.gitignore'
    ✔ Adding '^mytools\\.Rproj$', '^\\.Rproj\\.user$' to '.Rbuildignore'
    ✔ Opening new project 'mytools' in RStudio

Esto va a crear una estructura de directorios, inclueyndo los archivos críticos bajo la [Estructura
Estandard de Paquetes de R](http://cran.r-project.org/doc/manuals/r-release/R-exts.html#Package-structure).
Lo más importantes de los cuales es el archivo `DESCRIPTION`. Este documento provee los metadatos 
sobre el su paquete. Edite el archivo `DESCRIPTION` para entregarle valores que sean razonables para cada 
campo, incluyendo su información de contacto. 

Informacion sobre elegir una licencia (LICENSE) se puede encontrar en la documentos (en inglés) 
[Extending R](http://cran.r-project.org/doc/manuals/r-release/R-exts.html#Licensing). El archivo DESCRIPTION
espera que eliga una licencia desde una lista predefinida, puede usar varias metodos para definir 
un archivo de licencia, como es por ejemplo la licencia `Apache 2`:

```{r, eval=FALSE}
use_apl2_license(name="Jorge Cornejo")
```

    ✔ Setting License field in DESCRIPTION to 'Apache License (>= 2.0)'
    ✔ Writing 'LICENSE.md'
    ✔ Adding '^LICENSE\\.md$' to '.Rbuildignore'

Una vez que la licencia ya fue elegida y ha editado el archivo DESCRIPTION con su información de contacto, 
un título y una descriccpion, se verá algo como esto:

```{r, eval=FALSE}
Package: mytools
Title: Funciones de utilidad creadas por Jorge Cornejo
Version: 0.1
Authors@R: "Jorge Cornejo <jorge.cornejo@ifop.cl> [aut, cre]"
Description: El paquete mytools containe funciones utilitarias para cuando necesito hacer cosas.
Depends: R (>= 3.6.0)
License: Apache License (>= 2.0)
LazyData: true
```

## Agregando su código

El paquete esqueleto creado contiene un direction `R` que es donde se deben dejar los archivos fuentes. Agrege
sus funciones y clases en los archivos de este directorio. Trate de elegir nombres que no existan en otros paquetes
para que no entren en conflictos. Por ejemplo, se puede agregar un archivo `environemnt_info.R` que contiene la
función `environment_info()` que podría querer re-usar. Esto puede dejar mucho que desear..., pero se entiende.
La función `usethis::use_r()` le va a ayudar a dejar los archivos en los direcorios adecuados, para eso use por
ejemplo:

```{r eval=FALSE}
use_r("environment_info")
```

    ● Modify 'R/environment_info.R'

esto crea el archivo `R/environment_info.R`, que ahora puede modificar para agregar la implementación de la 
siguiente función:

```{r eval=FALSE}
environment_info <- function(msg) {
    print(devtools::session_info())
    print(paste("También imprime el mensaje entrante: ", msg))
}
```

Si su código R depende de funciones de otro paquete, entonces tiene que declararlo en la lista `Imports`
del archivo `DESCRIPTION` de su paquete de R. El ejemplo de arriba depende del paquete `devtools`, por
consiguiente debemos pornelo en el listado de dependencias. Nuevamente, `usethis` entrega un método de 
ayuda muy útil:

```{r eval=FALSE}
usethis::use_package("devtools")
```

    ✔ Adding 'devtools' to Imports field in DESCRIPTION
    ● Refer to functions with `devtools::fun()`

## Agregando documentación

You should provide documentation for each of your functions and classes.  This is done in the `roxygen2` approach of providing embedded comments in the source code files, which are in turn converted into manual pages and other R documentation artifacts.    Be sure to define the overall purpose of the function, and each of its parameters.

```{r}
#' A function to print information about the current environment.
#'
#' This function prints current environment information, and a message.
#' @param msg The message that should be printed
#' @keywords debugging
#' @import devtools
#' @export
#' @examples
#' environment_info("This is an important message from your sponsor.")
environment_info <- function(msg) {
    print(devtools::session_info())
    print(paste("Also print the incoming message: ", msg))
}
```

Once your files are documented, you can then process the documentation using the `document()` function to generate the appropriate .Rd files that your package needs.

```{r, eval = F}
document()
```

    Updating mytools documentation
    Updating roxygen version in /Users/jones/development/mytools/DESCRIPTION
    Writing NAMESPACE
    Loading mytools
    Writing NAMESPACE
    Writing environment_info.Rd

That's really it.  You now have a package that you can `check()` and `install()` and `release()`.  See below for these helper utilities.

## Test your package

You can tests your code using the `tetsthat` testing framework.  The `ussethis::use_testthat()` 
function will set up your package for testing, and then you can use the `use_test()` function
to setup individual test files.  For example, if you want to create tests of our
environment_info functions, set it up like this:

```{r eval = FALSE}
usethis::use_testthat()
```
    ✔ Adding 'testthat' to Suggests field in DESCRIPTION
    ✔ Creating 'tests/testthat/'
    ✔ Writing 'tests/testthat.R'
    
```{r eval = FALSE}
usethis::use_test("environment_info")
```
    ✔ Writing 'tests/testthat/test-environment_info.R'
    ● Modify 'tests/testthat/test-environment_info.R'

You can now add tests to the `test-environment_info.R`, and you can run all of the
tests using `devtools::test()`.  For example, if you add a test to the `test-environment_info.R` file:

```{r eval=FALSE}
test_that("A message is present", {
    capture.output(result <- environment_info("A unique message"))
    expect_match(result, "A unique message")
})
```

Then you can run the tests to be sure all of your functions are working using `devtools::test()`:

```{r eval=FALSE}
devtools::test()
```

    Loading mytools
    Testing mytools
    ✔ | OK F W S | Context
    ✔ |  2       | test-environment_info [0.1 s]
    
    ══ Results ════════════════════════════════════════════════════════════════════════════════════════════════════════════════════════════════════
    Duration: 0.1 s
    
    OK:       2
    Failed:   0
    Warnings: 0
    Skipped:  0

Yay, all tests passed!

## Checking and installing your package

Now that your package is built, you can check it for consistency and completeness using `check()`, and then you can install it locally using `install()`, which needs to be run from the parent directory of your module.

```{r, eval = FALSE}
check()
install()
```

Your package is now available for use in your local environment.

## Sharing and releasing your package

The simplest way to share your package with others is to upload it to a [GitHub repository](https://github.com), which allows others to install your package using the `install_github('mytools','github_username')` function from `devtools`.

If your package might be broadly useful, also consider releasing it to CRAN, using the `release()` method from `devtools(). Releasing a package to CRAN requires a significant amoutn of work to ensure it follows the standards set by the R community, but it is entirely tractable and a valuable contribution to the science community.  If you are considering releasing a package more broadly, you may find that the supportive community at [ROpenSci](https://ropensci.org) provides incredible help and valuable feeback through their onboarding process.

## More reading

- Hadley Wickham's awesome book: [R Packages](http://r-pkgs.had.co.nz/)
- Thomas Westlake's blog [Writing an R package from scratch](https://r-mageddon.netlify.com/post/writing-an-r-package-from-scratch/)



